臺灣高等法院臺南分院刑事判決　　　　　　 九十年度上訴字第一一九○號　　 Ｃ
　　　上　訴　人
　　　即　被　告　甲　○　○
　　　指定辯護人　本院公設辯護人　乙　○　○
右上訴人因違反槍砲彈藥刀械管制條例案件，不服臺灣嘉義地方法院九十年度訴字第
八八號中華民國九十年八月一日第一審判決，（起訴案號：臺灣嘉義地方法院檢察署
八十九年度偵字第三六一一號），提起上訴，本院判決如左：
      主      文
原判決關於未經許可，製造子彈部分撤銷。
甲○○未經許可，製造可發射子彈具有殺傷力之槍枝，處有期徒刑貳年捌月，併科罰
金新臺幣拾萬元，罰金如易服勞役，以新臺幣玖佰元即銀元佰元折算壹日，扣案之
改造玩具手槍槍管壹支、改造子彈壹顆、改造子彈半成品（含彈殼及彈頭，未組合）
捌顆、挫刀貳支（分別長拾玖公分、貳拾點貳公分，末端無黃色套柄）、六角板手壹
支（編號二號）均沒收。
其他上訴駁回。
前開撤銷改判部分所處有期徒刑貳年捌月，併科罰金新臺幣拾萬元，罰金如易服勞役
，以新臺幣玖佰元即銀元佰元折算壹日，扣案之改造玩具手槍槍管壹支、改造子彈
壹顆、改造子彈半成品（含彈殼及彈頭，未組合）捌顆、挫刀貳支（分別長拾玖公分
、貳拾點貳公分，末端無黃色套柄）、六角板手壹支（編號二號）均沒收，及駁回上
訴部分所處有期徒刑伍月，併科罰金新臺幣萬元，罰金如易服勞役，以新臺幣玖佰
元即銀元佰元折算壹日，扣案之霰彈伍顆沒收，應執行有期徒刑貳年拾月，併科罰
金新臺幣拾萬元，罰金如易服勞役，以新臺幣玖佰元即銀元佰元折算壹日，扣案
之霰彈伍顆、改造玩具手槍槍管壹支、改造子彈壹顆、改造子彈半成品（含彈殼及彈
頭，未組合）捌顆、挫刀貳支（分別長拾玖公分、貳拾點貳公分，末端無黃色套柄）
、六角板手壹支（編號二號）均沒收。
      事      實
一、甲○○於民國八十八年十二月某日，在嘉義市○○路與博愛路陸橋附近之某加油
    站旁，受一自稱「阿富」真實姓名年籍不詳約三十餘歲之成年男子所託，代為保
    管具有殺傷力之制式口徑１２ＧＡＵＧＥ霰彈五顆，未經許可而寄藏子彈。又甲
    ○○於八十九年三月間某日，復另行起意，為製造槍枝及子彈，在嘉義市○○路
    老弟玩具店，購得不具殺傷力之玩具手槍一把、空彈殼十顆及火藥若干，又自己
    磨成彈頭若干顆，於二、三日後，在其嘉義市○○街五八巷六一之一號住處，利
    用快乾膠將空彈殼、彈頭及火藥加以裝配，未經許可製造具有殺傷力之子彈二顆
    ，並持有之，再隔數日後，利用其所有之挫刀二支（分別長十九公分、二十點二
    公分，末端無黃色套柄）、六角板手一支（編號二號）打通槍管，未經許可製造
    可發射子彈具有殺傷力之改造槍枝一把，並持有之，嗣於其後之某日將前開改造
    之槍枝、子彈攜往嘉義市郊蘭潭環潭公路試射，第一顆順利擊發，第二顆則產生
    膛炸，導致改造玩具手槍之槍管等組成零件四散，甲○○乃將該等零件連同已擊
    發之彈殼、彈頭攜回前開住處，重行利用該彈殼、彈頭，未經許可再以同樣方法
    製造具殺傷力之子彈二顆，並於製造完成後持有之，嗣於八十九年六月六日上午
    九時五十分許在上址為警查獲，並扣得霰彈五顆及甲○○所有之改造子彈二顆（
    其中一顆於送鑑定時試射，已喪失子彈效用）、空彈殼及彈頭各八顆、改造玩具
    手槍槍管一支及其他配件（以透明塑膠袋包裝，不具殺傷力，非屬槍枝之主要組
    成零件），旋於同日上午十時三十分許，又在嘉義市○○路二○七號二樓友人李
    嘉玲住處，扣得甲○○所有之挫刀二支（分別長十九公分、二十點二公分，末端
    無黃色套柄）、六角板手一支（編號二號）。
二、案經嘉義市警察局第二分局報請臺灣嘉義地方法院檢察署檢察官偵查起訴。
      理      由
壹、駁回上訴部分：
一、上訴人即被告甲○○於本院審理期日未到庭，惟其於本院調查時對於右揭寄藏霰
    彈五顆之犯罪事實坦承不諱，並有搜索扣押證明筆錄附於警卷（第十二頁）及霰
    彈五顆扣案可資佐證，而扣案之霰彈五顆經送內政部警政署刑事警察局（下稱刑
    事警察局）鑑定結果，認均係制式口徑１２ＧＡＵＧＥ霰彈，其中四顆彈底標記
    為ＦＩＯＣＣＨＩ１２ＩＴＡＬＹ１２（此部分經原審於九十年五月二日當庭勘
    驗後，發現鑑驗通知書漏載ＩＴＡＬＹ１２字樣，有原審九十年五月二日筆錄可
    稽，逕予更正），另一顆彈底標記為ＭＡＩＯＮＣＨＩ１２Ｌ‧Ｍ‧Ｉ‧１２，
    皆具殺傷力，有該局八十九年六月十六日刑鑑字第七四五四三號鑑驗通知書附於
    偵查卷（第十九頁）可參，被告寄藏霰彈之自白與事實相符，事證明確，此部分
    之犯行堪以認定。
二、核被告寄藏五顆霰彈部分，係犯槍砲彈藥刀械管制條例第十二條第四項之未經許
    可寄藏子彈罪，而其寄藏子彈行為本質上亦屬持有，且為行為之繼續，而非狀態
    之繼續，寄藏與持有間自無高度、低度之吸收關係。被告寄藏霰彈部分，公訴人
    認被告係持有霰彈，且與持有改造子彈係連續犯該條例第十二條第四項未經許可
    持有子彈罪，尚有未洽。原審以被告此部分罪證明確，予以論罪科刑，適用槍砲
    彈藥刀械管制條例第十二條第四項，刑法第十一條前段、第四十二條第二項、第
    三十八條第一項第一款，罰金罰鍰提高標準條例第二條，現行法規所定貨幣單位
    折算新臺幣條例第二條之規定，並審酌被告所犯對於社會秩序、人民生命財產之
    維護均有所危害，惟尚未持上開子彈犯案，且事後坦承犯行，態度尚稱良好及其
    他一切情狀，判處被告有期徒刑五月，併科罰金新臺幣三萬元，罰金如易服勞役
    ，以新臺幣九百元即銀元三百元折算一日，扣案之霰彈五顆依刑法第卅八條第一
    款規定沒收，認事用法並無違誤，量刑與易服勞役折算標準及沒收之諭知亦妥適
    。被告對此部分未具理由上訴，非有理由，應予駁回。
貳、撤銷改判部分：
一、被告於本院審理時對於右揭購買玩具手槍一把、彈殼十個及火藥若干，嗣後並帶
    玩具手槍到嘉義市○○○○路試射等情亦坦承不諱，惟矢口否認有何改造槍枝或
    子彈之犯行，辯稱該玩具手槍買來以後，槍管就在裡面了，其沒有改造，也沒有
    利用快乾膠加以裝配空彈殼及火藥、彈頭來改造子彈云云，經查：
（一）被告於警訊時供承：「（警方於前記二處所查扣等物品，其來源、何用途。
      （請詳述））除霰彈子彈五發：：：其餘等物我則分別購買收集而來，因為好
       玩、好奇，沒有其他用途，至於那支改造手槍，我曾經在5.15.凌晨１時多
       前往蘭潭環潭公路附近試射二發，向路旁樹幹（距離約十公尺左右）試射，
       第一發順利射擊完成，彈著點深約零點五公分，含彈頭部分約壹公分（將彈
       頭挖出丟棄），第二發射擊時發生膛炸，左手食指及中指間受傷（現已癒）
       ，致改造手槍損壞，剩餘部分零組件（已經警查扣）。」（見警卷第三頁正
       面）「（警方查扣之改造手槍管壹支來源如何？）是我在玩具店買的，再以
       六角板手將該槍管內的阻塞物取出。」「（警方查扣之改造子彈來源如何？
       ）彈殼也是玩具店買的，彈頭則是自己用挫刀自己磨，並且自己填裝火藥。
       」（見警卷第六頁正面、背面）等語；於原審審理時供稱：「（手槍槍管是
       何時在何地取得？）槍管是八九年三月初在火車站附近『老弟玩具店』買的
       。」（見原審卷第二十、二十一頁）「（槍管本來是你在『老弟玩具店』買
       來的玩具槍之一部分，後來手槍膛炸而留下來的？）是」（見原審卷第三十
       頁）「（警訊中承認以六角板手取出槍管內之阻塞物？（提示警卷六頁並告
       以要旨））那是好玩、好奇。本來裡面有金屬塞住。」（見原審卷第三十二
       頁）「（子彈二顆與槍管何來？（提示並告以要旨））八十九年三月在嘉義
       市○○路老弟玩具店買的，隔天我利用在那裡買到的火藥，裝填子彈，用快
       乾膠黏上彈頭。」「（有無把中間的阻鐵拿掉？）用挫刀打通。因為好奇」
       「（打通槍管與裝填子彈是否相同時間？）先裝好子彈，隔了幾天才打通槍
       管。都是在家裡做的。」「（八發子彈半成品何來？）向老弟玩具店買的，
       只有空的彈殼。」（見原審卷第五十二頁）「（打通的槍管是否知道是手槍
       的槍管？）知道。」（見原審卷第五十五頁）「（滑套、槍管何來？（提示
       並命其辨認））我向老弟玩具店買一整枝玩具槍，買來後用銼刀打通槍管，
       當時手槍還是完整的，後來因為試射子彈，膛炸，使手槍結構分散。」「（
       既然膛炸，為何你說只製造兩顆子彈？）我把彈頭撿回來重新製造。」「（
       用哪一支銼刀打通槍管？（提示並命其辨認））是長十九公分那一支，沒有
       加黃色套柄，另一支長二十‧二公分是預備改造槍管所用，兩支都是我所有
       」「（為何上次開庭說用板手通槍管？（提示並告以要旨））是小支的板手
       。」（原審審判長法官諭知當庭勘驗扣案六角板手六支，被告當庭指稱是較
       細的第二支。）（見原審卷第八十六、八十七頁）等語，足見被告有製造槍
       枝及子彈之犯行，並有搜索扣押證明筆錄附於警卷（第十二頁、第十三頁）
       及改造子彈二顆（其中一顆於送鑑定時試射，已喪失子彈效用）、改造手槍
       子彈半成品八顆（經本院勘驗為空彈殼及彈頭各八顆，未組合）、改造玩具
       手槍槍管一支及其他配件（以透明塑膠袋包裝，不具殺傷力，非屬槍枝之主
       要組成零件），通槍條一組、銼刀七支、鏍絲起子八支、六角扳手六支扣案
       亦足佐證。而扣案之改造子彈二顆經送刑事警察局鑑定結果，認均係由玩具
       手槍子彈改造而成（具直徑約六公釐之金屬彈頭），採樣一顆試射，可擊發
       ，亦皆具殺傷力，有該局八十九年六月十六日刑鑑字第七四五四三號鑑驗通
       知書附於偵查卷可參（見偵查卷第十九頁）；又扣案槍管一支經送刑事警察
       局鑑定結果，認係土造金屬槍管，屬槍砲彈藥刀械條例所列管之主要組成零
       件，有該局九十年十一月一日（九十）刑鑑字第二○七二八四號函附於本院
       卷可稽。
 （二）本院於九十一年二月七日當庭勘驗扣案證物，勘驗結果：「一、本院贓物清
       單編號一之改造手槍子彈半成品（彈殼）八顆，經取出勘驗，上開記載應屬
       有誤，因該半成品除彈殼八顆外，另有彈頭八顆。二、扣案銼刀共有七支，
       其中四支銼刀末端有黃色塑膠，另三支並無黃色塑膠，當場以尺測量該三支
       無黃色塑膠部分銼刀，分別長十四公分、十九公分、二十．二公分。三、扣
       案六角扳手由最細至最粗排列共有六支，並諭書記官以標籤紙由細至粗之順
       序予以編號，經核閱原審卷第八十七頁被告所供用以通槍管之六角板手，應
       為較細編為編號二之六角板手。四、勘驗槍枝配件一袋，內含滑套、板機、
       保險拉桿等玩具手槍零件（均已分離）並未發現有改造之痕跡，應為玩具手
       槍之原始零件。五、將前開滑套及扣案之改造槍管套合，二者能夠套合，應
       原屬同一把手槍之零件。」。
 （三）被告自白其曾持改造之玩具手槍及子彈試射，第一顆順利射擊完成，而第二
       顆發生膛炸等情，核與本院上開勘驗結果第四、五點相符，其改造玩具手槍
       及子彈之自白應非虛妄，且有上開扣案證物及勘驗結果足為補強證據，被告
       於警訊及原審之自白改造槍枝及製造子彈與事實相符，堪以採信，且被告自
       承其所改造之槍枝曾向路旁樹幹（距離約十公尺左右）試射，第一顆順利射
       擊完成，彈著點深約零點五公分（含彈頭部分約壹公分），被告所改造之槍
       枝既曾射擊成功，並彈著點深約零點五公分，該槍枝具有殺傷力，應可認定
       。
 （四）指定辯護人為被告辯稱：警方搜索時所查扣者為改造手槍槍管，並非完整之
       改造手槍，足見警方不知被告改造手槍之事實，嗣後被告自承改造手槍，應
       符合自首之要件等語，惟按裁判上一罪，一部分犯罪已經因案發覺，於訊問
       中陳述另部分未發覺之犯罪行為，不得依自首減輕其刑（最高法院七十七年
       度第十一次刑事庭會議決議（三）參照），警方查獲時固僅得認定被告持有
       手槍主要組成零件及子彈，然持有手槍主要組成零件及子彈與製造手槍及子
       彈為裁判上一罪之關係，依上開說明，自不得依自首之規定減輕其刑，指定
       辯護人之為被告所為之辯解，尚屬無據。
 （五）綜上所述，被告就此部分於本院調查時翻異前供，而為前開辯解，否認犯罪
       ，應係事後卸責之詞，無足採信，事證明確，被告未經許可改造玩具手槍一
       把、子彈四顆（後兩顆係利用已射擊過之彈殼、彈頭重製，仍應認為係四顆
       ）而持有之之犯行，堪以認定。
二、核被告改造槍枝一支、子彈四顆部分，係犯槍砲彈藥刀械管制條例第十一條第一
    項之未經許可製造可發射子彈具有殺傷力之槍枝罪及第十二條第一項之未經許可
    製造子彈罪。被告同一段時間未經許可製造可發射子彈具有殺傷力之槍枝罪及未
    經許可製造子彈罪，其犯意同一，為一行為觸犯數罪名，屬想像競合犯，應從一
    重之未經許可製造可發射子彈具有殺傷力之槍枝罪處斷。又製造槍枝與持有槍枝
    主要組成零件之行為間，以及製造子彈與持有子彈之行為間，均具有實質上一罪
    之關係，因凡製造槍枝既遂者，必兼含持有該槍枝（包括該槍枝主要組成零件）
    之行為，而製造子彈既遂者，必兼含持有該子彈之行為，依刑事訴訟法第二百六
    十七條之規定，持有之一部行為既已起訴，效力當及於製造之全部行為，從而，
    公訴人雖僅就被告持有槍枝主要組成零件犯行及持有改造子彈犯行提起公訴，法
    院仍應就製造槍枝及子彈部分予以審理，並變更公訴人所引之起訴法條。又被告
    除於九十年十月四日、十二月十三日到庭陳述，嗣後經合法通知，均未到庭，本
    院為兼顧被告防禦權及訴訟之進行，就此變更起訴法條部分，為被告指定公設辯
    護人進行辯護，並於審理傳票上記載：「本院經審理結果，可能變更起訴法條
    為槍砲彈藥刀械條例第十一條第一項製造其他可發射金屬或子彈各式槍砲罪右
    開經變更後之法條為最輕本刑五年以上之重罪，被告得選任辯護人，如未選任，
    本院將指定公設辯護人被告至本院審理時得行使緘默權。如經合法通知而無故
    不到，本院將依法為一造缺席判決」等語，促被告注意其訴訟上所得行使之權利
    。又被告製造子彈四顆之行為，被害法益相同，且均係利用同一犯罪機會接續為
    之，為接續犯，僅成立一罪。又被告製造槍枝後持有槍枝（包括持有主要組成零
    件）之低度行為，應為製造槍枝之高度行為所吸收；其製造子彈後持有之低度行
    為，應為製造子彈之高度行為所吸收，均不另論罪。查被告製造上開槍枝及子彈
    動機乃出於好奇及好玩，而非以犯罪為目的，且被告為七十年十月十四日生，有
    年籍資料在卷可考其犯本件之罪時甫滿十八歲，年輕識淺，又公訴人僅對較輕之
    持有槍枝主要組成零件及持有子彈提起公訴，被告於原審審理時對較重之製造槍
    枝及子彈部分亦供承不諱，雖不符合自首之要件，但就該部分仍屬自白，犯罪後
    態度尚稱良好，如就被告製造槍枝部分科被告以法定最低刑有期徒刑五年，實嫌
    過重，足以引起一般之同情，該部分爰依刑法第五十九條之規定減輕其刑。
三、原審以被告罪證明確，予以論罪科刑，固非無見，惟查：（一）槍砲彈藥刀械管
    制條例第十九條第一項規定宣告強制工作三年，於九十年十一月十四日修正公布
    刪除，被告行為後法律修正已將該條項強制工作三年之規定刪除，應適用裁判時
    有利被告之新法，原審未及適用新法，即有未當。（二）原審認被告製造槍枝部
    分之基本社會事實顯與公訴人所認之持有槍枝主要組成零件之犯罪事實不同，卻
    未適用刑事訴訟法第二百六十七條公訴不可分之規定，且未依同法第三百條規定
    變更起訴法條併予審理，顯有不當。被告上訴否認犯罪，雖無理由，然原判決既
    有可議，應由本院予以撤銷改判。爰審酌被告犯罪之動機、目的、手段、品行、
    所犯對於社會秩序、人民生命財產之維護均有所危害，惟尚未持上開子彈犯案，
    且事後坦承犯行，態度尚稱良好等一切情狀，量處如主文第二項所示之刑，罰金
    部分諭知易服勞役之折算標準。扣案之改造玩具手槍槍管一支、改造子彈一顆均
    屬違禁物，應依刑法第三十八條第一項第一款宣告沒收，扣案之改造子彈一顆於
    送鑑定時試射，已喪失子彈效用，有前開鑑驗通知書卷附可參，已非違禁物，無
    沒收之必要，又前開沒收及經試射之二顆子彈乃被告最先製造且經被告帶至嘉義
    市郊蘭潭環潭公路試射之二顆子彈重新製造者，最先製造之二顆子彈既與此扣案
    之改造子彈二顆為同一彈殼及彈頭，自無從再予以沒收；扣案之改造子彈半成品
    （含彈殼及彈頭，未組合）八顆、挫刀二支（分別長十九公分、二十點二公分，
    末端無黃色套柄）、六角板手一支（編號二號）為被告所有供犯罪所用，均應依
    刑法第三十八條第一項第二款宣告沒收；至其他扣案之槍枝其他配件（以透明塑
    膠袋包裝，非屬槍枝之主要組成零件），通槍條一組、銼刀五支（扣除前開沒收
    部分之二支）、鏍絲起子八支、六角扳手五支（扣除前開沒收部分之編號二號）
    ，或不具殺傷力非違禁物，或與被告前開犯罪行為無關，均不宣告沒收。又本案
    雖係被告上訴，惟撤銷改判部分因原判決適用法條不當而撤銷，依刑事訴訟法第
    三百七十條規定本院自得諭知較重於原審判決之刑。
參、被告上開未經許可寄藏子彈罪及未經許可製造可發射子彈具有殺傷力之槍枝罪犯
    意各別，行為不同，犯罪構成要件互異，應予分論併罰，被告未經許可寄藏子彈
    罪部分所處有期徒刑五月，併科罰金新臺幣三萬元，罰金如易服勞役，以新臺幣
    九百元即銀元三百元折算一日，扣案之霰彈五顆沒收，及未經許可製造可發射子
    彈具有殺傷力之槍枝罪部分所處有期徒刑二年八月，併科罰金新臺幣十萬元，罰
    金如易服勞役，以新臺幣九百元即銀元三百元折算壹日，扣案之改造玩具手槍槍
    管一支、改造子彈一顆、改造子彈半成品（含彈殼及彈頭，未組合）八顆、挫刀
    二支（分別長十九公分、二○．二公分，末端無黃色套柄）、六角板手一支（編
    號二號）均沒收，應執行有期徒刑二年十月，併科罰金新臺幣十三萬元，罰金如
    易服勞役，以新臺幣九百元即銀元三百元折算一日，扣案之霰彈五顆、改造玩具
    手槍槍管一支、改造子彈一顆、改造子彈半成品（含彈殼及彈頭，未組合）八顆
    、挫刀二支（分別長十九公分、二○．二公分，末端無黃色套柄）、六角板手一
    支（編號二號）均沒收。
肆、被告於審理期日經合法傳喚，無正當理由不到庭，不待其陳述，逕行判決。
據上論結，應依刑事訴訟法第三百六十八條、第三百六十九條第一項前段、第三百六
十四條、第三百七十一條、第三百條、第二百九十九條第一項前段、第三百七十條、
槍砲彈藥刀械管制條例第十一條第一項、第十二條第一項、刑法第十一條前段、第二
條第一項前段、第五十九條、第五十五條、第四十二條第二項、第五十條第五款、第
七款、第九款、第三十八條第一項第一款、第二款、現行法規所定貨幣單位折算新臺
幣條例第二條、罰金罰鍰提高標準條例第二條，判決如主文。
本案經檢察官劉得鉦到庭執行職務。
中    華    民    國      九十一      年      二      月      二十一    日
                                  臺灣高等法院臺南分院刑事第二庭
                                      審判長法官  游    明    仁
                                        法官  林    永    茂
                                            法官  陳    清    溪
右正本證明與原本無異。
如不服本判決，應於判決送達後十日內向本院提出上訴狀，其未敘述理由者並應於提
出上訴狀後十日內向本院補提理由書（應附繕本)。
                                      法院書記官  趙    玲    瓏
中    華    民    國      九十一      年      二      月      二十五    日
附錄本案論罪科刑法條全文：
槍砲彈藥刀械管制條例第十一條：
未經許可，製造、販賣或運輸第四條第一項第一款所稱其他可發射金屬或子彈具有殺
傷力之各式槍砲者，處五年以上有期徒刑，併科新臺幣一千萬元以下罰金。
未經許可，轉讓、出租或出借前項所列槍砲者，處三年以上十年以下有期徒刑，併科
新臺幣七百萬元以下罰金。
意圖供自己或他人犯罪之用，而犯前二項之罪者，處無期徒刑或七年以上有期徒刑，
併科新臺幣一千萬元以下罰金。
未經許可，持有、寄藏或意圖販賣而陳列第一項所列槍砲者，處一年以上七年以下有
期徒刑，併科新臺幣七百萬元以下罰金。
第一項至第三項之未遂犯罰之。
槍砲彈藥刀械管制條例第十二條：
未經許可，製造、販賣或運輸子彈者，處一年以上七年以下有期徒刑，併科新台幣五
百萬元以下罰金。
未經許可，轉讓、出租或出借子彈者，處六月以上五年以下有期徒刑，併科新台幣三
百萬元以下罰金。
意圖供自己或他人犯罪之用，而犯前二項之罪者，處三年以上十年以下有期徒刑，併
科新台幣七百萬元以下罰金。
未經許可，持有、寄藏或意圖販賣而陳列子彈者，處五年以下有期徒刑，併科新台幣
三百萬元以下罰金。
第一項至第三項之未遂犯罰之。
